臺灣屏東地方法院民事判決　九十三年度訴字第二三七號
　　原　　　告　丙○○
　　　　　　　　壬○○
　　　　　　　　癸○○
　　　　　　　　庚○○
　　　　　　　　辛○○
　　　　　　　　甲○○
　　　　　　　　乙　○
　　共　　　同
　　訴訟代理人　孔福平　律師
　　複　代理人　史雙全　律師
　　　　　　　　邱芬凌　律師
　　被　　　告　丁○○
當事人間請求損害賠償事件，本院於民國九十三年十一月三日言詞辯論終結，判決如
下：
    主      文
原告之訴及假執行之聲請均駁回。
訴訟費用由原告負擔。
    事實及理由
一、原告原起訴請求之利息起算日分別為原告丙○○民國九十年十二月十一日、原告
    壬○○九十年十二月十一日、原告癸○○九十年十二月七日、原告庚○○九十年
    十一月二十八日、原告辛○○九十年十一月二十八日、原告甲○○九十一年一月
    七日、原告乙○九十年十二月十一日，嗣變更為原告所提九十三年十月四日民事
    準備三狀繕本送達翌日即九十三年十月六日，核其所為變更顯係減縮應受判決事
    項之聲明，與民事訴訟法第二百五十五條第一項但書第三款規定相符，應予准許
    。
二、原告主張：其等於九十年十一月至九十一年一月間，欲參加訴外人原基財經管理
    規劃事業有限公司（下稱原基公司）之投資案獲取利潤，交付被告共計新台幣（
    下同）一百萬元，委託其將投資金額轉交原基公司，並與該公司簽訂金融投資操
    作委託契約（投資人姓名、時間、金額詳如附表）。詎被告未將原告所交付之投
    資金額如數交付原基公司，其處理委任事務自有過失，對原告應負債務不履行損
    害賠償責任，爰依民法第五百四十四條規定，請求被告給付一百萬元。又縱認被
    告已將原告之投資金額如數交付原基公司，然被告於九十一年四月十八日收受原
    基公司退還之一百萬元，係原基公司本欲退還原告之投資額，乃被告因處理委任
    事物而收取之金錢，被告依民法第五百四十一條第一項規定，負有交付於委任人
    即原告之義務。為此提起本件訴訟，並聲明：(一)被告應分別給付原告如附表所示
    金額及自九十三年十月六日起至清償日止，按年息百分之五計算之利息；(二)願供
    擔保請准宣告假執行。
三、被告則以：原告委託伊交付原基公司之款項均已如數交付原基公司潮州辦事處承
    辦人員，原基公司收受投資金額後製作委託書及收據，伊再將委託書及收據轉交
    原告；伊並不知道原基公司於九十年十月間發生財務問題，行將倒閉，伊自己於
    九十年十二月五日尚且投資一百萬元，亦血本無歸，伊於九十一年二月中旬該公
    司停止營業後才知道原基公司倒閉之事實，伊本身也是受害者；伊雖於九十一年
    四月十八日收受原基公司退還之一百萬元，然該一百萬元並非原基公司要退還給
    原告之金額，而是原基公司要退還給在九十年十月一日修正發放制度前投資之投
    資人，原基公司如發放紅利、退還本金，會通知投資者本人領取等語，資為抗辯
    ，並聲明：(一)原告之訴駁回；(二)如受不利判決，願供擔保請准宣告免為假執行。
四、兩造不爭執事項：
  (一)原告於九十年十一月至九十一年一月間，因欲參加訴外人原基公司之投資案獲取
    利潤，交付被告共計一百萬元，委託被告代為簽訂金融投資操作委託契約及將自
    原告所收受之投資金額交付原基公司（時間、金額詳如本院卷第一二頁）。
  (二)兩造間成立委任契約，處理之事務為被告將原告所交付之投資金額轉交原基公司
    ，並代原告與原基公司簽訂金融投資操作委託契約。
  (三)九十一年四月十八日被告曾收受原基公司所退還一百萬元。
  (四)對原告起訴狀後附及九十二年度發查字第一九六號卷內之原基公司金融投資操作
    委託書及收據之真正不爭執。
五、本件兩造協議簡化之爭點為：
  (一)被告是否有將原告所交付之投資額如數交付原基公司？
  (二)如果被告有將原告所交付之投資額如數交付原基公司，則原基公司於九十一年四
    月十八日退還被告之一百萬元，是否為原基公司本欲退還原告之投資額，被告依
    民法第五百四十一條第一項之規定，負有交付於原告之義務？
六、茲就本件爭點論述如下：
  (一)查原告雖主張被告並未將投資額如數交付原基公司云云，惟據證人即原基公司屏
    東分公司職員戊○○證稱：「伊阿姨己○○在原基公司擔任總經理，伊在原基公
    司潮州辦事處幫忙，未擔任職務」、「原告起訴狀所附及九十二年度發查字第一
    九六號偵查卷內之原基公司金融投資操作委託書七份、收據七張（提示本院卷第
    一一至二六頁、上開偵查卷第七至二一頁）均為原基公司所出具，其上印章包括
    己○○、風繼財和公司章均為真正」、「如果總經理己○○不在，就交由伊蓋印
    ；投資人帶錢來投資時，原基公司收到錢，就開收據給投資人，沒有收到錢是不
    可能開收據給投資人；至於系爭七份委託書是何人拿錢來投資，伊不知道，因為
    來投資的人很多：另原基公司印章或職員印章並未交給被告使用，被告在原基公
    司亦未擔任任何職位」等語明確（本院卷第九五頁）。足見上開委託書及收據係
    由原基公司人員親自蓋印無訛，並非為被告所偽造或盜用印章，且觀諸系爭七份
    收據上所載投資人姓名、時間、及投資金額等項目與委託書所載投資人姓名、時
    間及投資金額相符，亦與原告主張交付被告之投資時間及金額相符，各該收據之
    備註欄內均蓋有總經理己○○之印文，而系爭委託書及收據亦已交由原告收執等
    情，堪認原基公司已收受原告之投資金額，而原基公司於審核後用印於委託書，
    連同收據一併交付被告，再由被告轉交原告收執。是被告辯稱已將原告交付之投
    資金額如數轉交原基公司一節，堪予採信。原告就被告處理委任事務有如何過失
    或逾越權限之行為，未能舉證證明，是其請求被告賠償因處理委任事務所致損害
    一百萬元，即屬無據。
  (二)按受任人因處理委任事務，所收取之金錢、物品及孳息，應交付於委任人，受任
    人以自己之名義，為委任人取得之權利，應移轉於委任人，固為民法第五百四十
    一條所明定，然受任人對委任人而有物之交付義務者，以受任人因處理事務而收
    取物品者為前提，蓋受任人既未因事務處理而取得物品，自無所謂交付義務可言
    。查原告主張被告於九十一年四月十八日收受原基公司退還之一百萬元，係原基
    公司本欲退還原告之投資額一節，為被告所否認，原告以：如被告有將原告投資
    額交付原基公司，則該公司於九十一年四月間退還之一百萬元即屬該公司欲返還
    原告之投資額，因該公司於九十一年二月間倒閉，不可能於同年四月間退還被告
    一百萬元云云（本院卷第八九、一一○、一一八頁），而主張該一百萬元為原基
    公司欲返還原告之投資額，核屬臆測之詞，原告就此復未能舉證以實其說，是其
    前開主張，尚難採信。原告既未能證明原基公司於九十一年四月間交付被告之一
    百萬元係被告因處理系爭委任事務而取得之金錢（紅利或退還投資本金），則其
    請求被告交付之，即無可採。
七、從而，原告本於委任之法律關係，請求被告給付如其聲明所示之金額，為無理由
    ，應予駁回；其假執行之聲請亦失所附麗，應併予駁回。
八、本件事證已臻明確，兩造其餘攻擊防禦方法，核於判決結果無影響，爰不逐一論
    述，附此敘明。
九、據上論結：原告之訴為無理由，依民事訴訟法第七十八條，判決如主文。
中　　　華　　　民　　　國　　九十三　　年　　 十一 　　月　　 十七 　　日
                                    臺灣屏東地方法院民事第二庭
                                        審判長法官　阮世賢
                                        法　　　官　陳松檀
                                        法　　　官　楊中琪
正本係照原本作成。
如不服本判決，應於送達後廿日內，向本院提出上訴狀。
                                        法院書記官　蔡進吉
中　　　華　　　民　　　國　　九十三　　年　　 十一 　　月　　 十七 　　日
